【裁判字號】    99,訴,544
【裁判日期】    990414
【裁判案由】    妨害性自主罪
【裁判全文】
臺灣臺中地方法院刑事判決               99年度訴字第544號
公  訴  人  台灣台中地方法院檢察署檢察官
被      告  丙○○
選任辯護人  陳建勛律師
上列被告因妨害性自主罪案件，經檢察官提起公訴（99年度偵字
第115號），本院判決如下：
    主    文
丙○○以強暴妨害人行使權利，處拘役參拾日，如易科罰金，以
新台幣壹仟元折算壹日。
    犯罪事實
一、丙○○原係蔡錦吉所經營位在台中市○○路「00園藝社」（
    店名詳卷）之臨時工，而已成年之乙○（卷內代號0000甲0000
    0，真實姓名年籍詳卷）則為蔡錦吉所經營另位於該園藝社
    隔壁之「00臭臭鍋店」（店名詳卷）員工。蔡錦吉於民國98
    年11月14日20時許，與其妻吳桂美邀集乙○、丙○○、戊○
    ○及綽號「阿松」、「阿安」等人，同往台中市○○區○○
    里○○巷○○號右側之「○○○海釣釣蝦場」聚會，先在該
    釣蝦場廣場飲酒唱歌，同日21時30分許轉至該釣蝦場A2包廂
    。詎丙○○酒後竟基於以強暴妨害人行使權利之犯意，利用
    乙○甫進入A2包廂坐在沙發上，將雙腳置於該包廂沙發之際
    ，無故以其雙手強行將乙○之雙腳提高，壓折至乙○頭頸處
    ，期間乙○喊痛掙扎，要求丙○○放下，丙○○仍未予置理
    ，以此強暴方式妨害乙○行使自由行動之權利，並致乙○受
    有頸部扭傷及前胸部擦傷之傷害（傷害部分業據乙○於偵查
    中撤回告訴）。嗣因吳桂美進入包廂拉扯丙○○，丙○○鬆
    手，乙○始趁隙離開。
二、案經乙○訴由台中市警察局移送台灣台中地方法院檢察署檢
    察官偵查起訴。
    理    由
一、證據能力之認定：按被告以外之人於偵查中向檢察官所為之
    陳述，除顯有不可信之情況者外，得為證據；又被告以外之
    人於審判外之陳述，雖不符刑事訴訟法第159條之1至第159
    條之4之規定，而經當事人於審判程序同意作為證據，法院
    審酌該言詞陳述或書面陳述作成時之情況，認為適當者，亦
    得為證據；當事人、代理人或辯護人於法院調查證據時，知
    有刑事訴訟法第159條第1項不得為證據之情形，而未於言詞
    辯論終結前聲明異議者，視為有前項之同意，刑事訴訟法第
    159條之1第2項、第159條之5定有明文。本案證人即告訴人乙
    ○及證人蔡錦吉、吳桂美、戊○○於偵查中之具結證述，查
    無檢察官就各該偵查訊問之實施，有何違反相關規定之瑕疵
    ，亦無證據足資證明上揭證人於偵查中所述有何遭受強暴、
    脅迫、詐欺、利誘等外力干擾之情形，或影響其心理狀況致
    妨礙其自由陳述等顯不可信之情況。另上揭證人於警詢中之
    陳述，被告丙○○及其辯護人、公訴人在本院審理時，均表
    示無意見，且未於言詞辯論終前就證據能力方面聲明異議，
    本院審酌各該警詢筆錄之製作，復未發現有何不當或瑕疵，
    認為均適當得作為證據使用，先予說明。
二、上揭犯罪事實，業據被告丙○○坦承不諱，核與告訴人即證
    人乙○、證人戊○○在警詢、偵查、本院審理時，及證人蔡
    錦吉、吳桂美於警詢、偵查中指、證述之情節相符，並有林
    新醫院診斷證明書二份、案發現場監視錄影光碟一片、翻拍
    照片九張附卷可稽，足徵被告之自白供述與事實相符，本件
    事證明確，其上揭強制犯行已堪認定。被告雖另陳稱係因當
    時伊與「阿松」在聊天，被害人乙○插嘴，並用腳要踢伊，
    伊才壓折被害人乙○雙腳云云，但此為被害人乙○所否認，證
    人戊○○在本院審理時亦證稱伊等原來在包廂外喝酒唱歌，
    後來才進入包廂，被告有喝酒，被害人乙○沒有喝，案發前
    「阿松」站在螢幕前，面對螢幕看著螢幕畫面，準備要唱歌
    ，被害人乙○坐在伊旁邊沙發，雙腳從伊後方沙發伸到被告
    坐的方向，阿松及被害人乙○均未與被告交談等語，可知本
    件應係被告酒後一時失控所造成，案發前「阿松」迄與被告
    交談，被害人乙○顯無插嘴之可能，被告此部分所述尚非可
    採，併予敘明。
三、核被告所為，係犯刑法第304條第1項之強制罪。爰審酌被告
    曾於96年間因公共危險案件，經判處拘役五十日，已執行完
    畢，仍不知節制，又因酒後一時失控，強行將被害人乙○雙
    腳提高壓折至頭頸部，使被害人乙○頸部扭傷、前胸部擦傷
    ，妨害被害人乙○行使自由行動之權利，非無可議，事後坦
    承上情，傷害部分業經取得被害人乙○之諒解，撤回其告訴
    ，被告犯罪之時間短暫，情節尚非嚴重等一切情狀，處以如
    主文所示之刑，並諭知易科罰金之折算標準。
四、公訴意旨另以：被告於上揭時地，以其雙手強行將乙○之雙
    腳提高，壓折至乙○頭頸處時，並用手隔著內衣猛抓被害人乙
    ○胸部，以此強暴方法對被害人乙○猥褻得逞，因認被告亦
    涉有刑法第224條之強制猥褻罪嫌等語。按犯罪事實應依證
    據認定之，無證據不得認定犯罪事實，刑事訴訟法第154條
    第2項定有明文。而所謂認定犯罪事實之證據，係指足以認
    定被告確有犯罪行為之積極證據而言，該項證據須適合於被
    告犯罪事實之認定，始得採為斷罪之資料。又事實之認定，
    應憑證據，如未能發現相當證據，或證據不足以證明，自不
    能以推測或擬制之方法，以為裁判之基礎。再認定犯罪事實
    所憑之證據，雖不以直接證據為限，間接證據亦包括在內，
    然不論直接證據或間接證據，其為訴訟上之證明，均須於通
    常一般人不致有所懷疑，而得確信其為真實之程度者，始得
    據為有罪之認定，倘其證明未達此一程度，而有合理之懷疑
    存在時，即難遽採為不利被告之認定（參照最高法院29年台
    上字第3105號、40年台上字第86號、76年台上字第4986號判
    例意旨）。訊據被告否認有強制猥褻犯行，辯稱伊僅壓折被
    害人乙○雙腳，沒有觸摸被害人乙○胸部等語。經查：1、依
    卷附診斷證明書顯示，被害人乙○前胸部係受有擦傷，並非
    抓傷，且擦傷位置在其左側乳房上緣，不能排除係被告壓折
    被害人乙○雙腳時，其雙手非故意碰撞或被害人乙○掙扎所造
    成。2、被害人乙○於警詢時先指稱伊要離開包廂時，被告擋
    在門口不讓伊出去，並將手伸入伊衣服摸伊胸部，且將伊推
    倒在沙發，用一支手抓起伊左腳，壓折至伊頭部，另一支手
    隔著褲子撫摸伊外陰部，伊一直掙扎，叫被告放開，被告不
    理伊，也將伊胸部抓傷云云；嗣於偵查則改稱被告擋住門口
    ，不讓伊出去，推伊至沙發，將伊二腳抬高壓折至胸部，伊
    衣服往頸部掉，被告的手不知是故意還是怎樣摸到伊胸部，
    伊感覺不舒服掙扎，被告就狠狠隔著內衣抓伊胸部，被告只
    有摸伊胸部及小腿、大腿，沒有摸伊外陰部云云；另於本院
    審理時亦先供稱伊先進去包廂坐下來，等了一下老闆娘還沒
    進來，伊想出去看看，被告站在門口擋著伊，不讓伊出去，
    並將伊推至長沙發，用雙手抓伊雙腳抬高往伊身體頭部方向
    壓，伊當天穿著牛仔褲及T恤，使伊衣服掀到頸部，胸罩被
    看到，伊叫被告將伊腳放下，被告不予理會，被告雙手壓住
    伊雙腳時，左手有碰觸到伊左胸部，伊不確定被告是故意或
    折壓時碰到，被告除碰到伊胸部，沒有摸伊身體其他部位，
    被告以雙手折壓伊雙腳時，伊腳踢被告，被告有放開一下，
    但隨即又抓住伊雙腳，這種情形只有一次云云；後又改稱期
    間被告有一次碰到伊左胸部，另一次以右手用力抓著伊左胸
    部云云，前後不一。3、證人戊○○、蔡錦吉、吳桂美於警
    詢或偵查中均供稱僅目擊被告強行將被害人乙○之雙腳提高
    ，壓折至頭頸處，未見被告撫摸被害人乙○胸部或下體；其
    中證人戊○○在本院審理時復明確證稱伊與被告及被害人乙
    ○差不多同時進入包廂，坐在同一張長沙發上，伊坐在沙發
    中間的邊緣上，被告及被害人乙○各坐在伊兩旁，被害人乙○
    的腳從伊後方沙發伸到被告坐的方向，隔沒多久被告即以雙
    手將被害人乙○雙腳抬起，壓至靠近頸部，被害人乙○表示很
    痛，伊有目擊整個過程，僅看見被害人乙○衣服掀起來，沒
    有看到被告的手有碰到或抓到被害人乙○胸部等語。且依常
    情，被告是否會在包廂內仍有其他二人在場之情況下，強行
    對被害人乙○進行猥褻，亦非無可疑，自難僅憑被害人乙○前
    後不一之指訴，遽令被告負刑法第224條之強制猥褻罪責。
    本件公訴人所舉之證據，尚不足為被告確有強制猥褻犯行之
    積極證明，無從說服本院以形成被告此部分有罪之心證，惟
    刑法第224條之強制猥褻罪本含有妨害自由之性質，公訴人
    既就被告以強暴妨害人行使權利與強制猥褻部分併提起公訴
    ，認僅成立強制猥褻罪，即被告前開經本院認定有罪部分，
    係其強制猥褻之部分行為，本院爰不另就公訴人所指被告強
    制猥褻部分為無罪之諭知。
據上論斷，應依刑事訴訟法第299條第1項前段，刑法第304條第1
項、第41條第1項前段，刑法施行法第1條之1第1項、第2項前段
，判決如主文。
本案經檢察官丁○○到庭執行職務。
中    華    民    國     99    年    4    月    14    日
                  刑事第二庭   審判長法  官  曾佩琦
                                     法  官  郭德進
                                     法  官  鍾堯航

以上正本證明與原本無異。
如不服本判決應於收受判決後10日內向本院提出上訴書狀，並應
敘述具體理由；其未敘述上訴理由者，應於上訴期間屆滿後20日
內向本院補提理由書（均須按他造當事人之人數附繕本）「切勿
逕送上級法院」。
                                     書記官  吳淑願
中    華    民    國    99    年     4    月    14    日
附錄本案論罪科刑法條全文
刑法第304條第1項：
以強暴、脅迫使人行無義務之事或妨害人行使權利者，處三年以
下有期徒刑、拘役或三百元以下罰金。

司法院資訊處製作；財團法人民間司法改革基金會備份。
